臺灣高等法院高雄分院刑事判決　　　 110年度交上易字第56號
上　訴　人
即　被　告　李亦傑（原名 李文忠）



選任辯護人　張永昌律師
上列上訴人即被告因過失傷害案件，不服臺灣高雄地方法院109
年度交易字第35號，中華民國110 年2 月4 日第一審判決（起訴
案號：臺灣高雄地方檢察署109 年度偵字第3834號），提起上訴
，本院判決如下：
    主  文
上訴駁回。
    事  實
一、李亦傑（原名李文忠）於民國108 年6 月20日中午12時42分
    許，駕駛車牌號碼0000-00 號自用小客車，沿高雄市苓雅區
    中華四路由南往北方向行駛，行經該路與四維四路之交岔路
    口，欲左轉駛入四維四路向西方向行駛時，本應注意汽車行
    駛至交岔路口時，轉彎車應讓直行車先行，而依當時情形，
    天候晴、日間自然光線、柏油路面、路面乾燥、無缺陷、無
    障礙物、視距良好、行車管制號誌正常，並無不能注意之情
    事，竟疏未注意，轉彎時未讓直行車先行，適有潘美蓉騎乘
    車牌號碼000-000 號普通重型機車，沿中華四路由北往南方
    向行駛，李亦傑所駕駛小客車右前車頭不慎撞擊潘美蓉所騎
    乘機車之前車頭，潘美蓉因而受有右肩挫扭傷等傷害。嗣因
    李亦傑於肇事後留在現場，對於未發覺之犯罪，主動向前來
    現場處理交通事故之警員坦承肇事，自首願意接受裁判，而
    為警查獲上情。
二、案經潘美蓉訴由高雄市政府苓雅分局報告臺灣高雄地方檢察
    署檢察官偵查起訴。
    理  由
壹、程序部分（即證據能力部分）：
    按被告以外之人於審判外之言詞或書面陳述，屬傳聞證據，
    原則上不得作為證據；惟按被告以外之人於審判外之陳述，
    雖不符刑事訴訟法第159 條之1 至第159 條之4 之規定，而
    經當事人於審判程序同意作為證據，法院審酌該言詞陳述或
    書面陳述作成時之情況，認為適當者，亦得為證據，刑事訴
    訟法第159 條第1 項、第159 條之5 第1 項分別定有明文。
    查本判決所引用屬於傳聞證據之部分，均已依法踐行調查證
    據程序，且檢察官、被告及辯護人於本院審理時，均明示同
    意有證據能力（見本院卷第135 頁），迄至言詞辯論終結前
    亦未聲明異議，本院審酌該等證據作成時情況，並無違法取
    證之瑕疵，且無顯不可信之情形，以之作為證據應屬適當，
    自均有證據能力。
貳、實體部分
一、認定犯罪事實所憑之證據及理由：
  ㈠訊據上訴人即被告李亦傑（下稱被告）固坦承駕車與告訴人
    潘美蓉（下稱告訴人）所騎乘機車發生碰撞，惟矢口否認有
    何過失傷害犯行，辯稱：伊當時駕車在中華四路由南往北方
    向行進，至中華、四維路口時要左轉駛入四維四路，當時伊
    對向車道的燈號已經變為紅燈，但還有一些機車有搶快的動
    作，伊就停在那邊，告訴人的機車卻直接騎過來撞向伊之車
    輛右側大燈，當時告訴人並未跌倒，機車亦未倒地，伊曾問
    告訴人有無受傷，告訴人說她並未受傷，不需要救護車載送
    就醫云云（見本院卷第133 、197 、198 頁），經查：
    ⒈被告於108 年6 月20日中午12時42分許，駕駛車牌號碼00
      00-00 號自用小客車，沿高雄市苓雅區中華四路由南往北
      方向行駛，行經該路與四維四路之交岔路口，欲左轉駛入
      四維四路向西方向行駛時，適有告訴人騎乘車牌號碼000-
      000 號普通重型機車，沿中華四路由北往南方向行駛，被
      告所駕駛小客車右前車頭與告訴人所騎乘機車前車頭發生
      碰撞之事實，業據被告於警詢、偵訊、原審及本院審理供
      承在卷（見警卷第5 至7 、35至37，偵卷第37、38、49至
      51頁，原審審交易卷第35至37頁，原審交易卷第51至53頁
      ，本院卷第135 、136 頁之不爭執事項），核與證人即告
      訴人於警詢及偵訊證述之情節大致相符（見警卷第9 至11
      、13至15頁，偵卷第49至51頁），復有高雄市政府警察局
      道路交通事故現場圖、調查報告表、現場照片在卷可憑（
      見警卷第27至29、31至34、49至53頁），是此部分事實已
      臻明確，足堪認定。
    ⒉被告上開所駕小客車右前車頭與告訴人所騎乘機車前車頭
      發生碰撞後，告訴人因而受有右肩挫扭傷之事實，業據告
      訴人於警詢及偵訊時指述在卷（見警卷第9 至11、13至15
      、39至41頁，偵卷第49至51頁）；另觀諸卷附高雄市政府
      警察局道路交通事故調查報告表及談話紀錄表所載內容，
      告訴人於車禍發生時亦向到場處理交通事故之員警王德陽
      表示自己右手有受傷（見警卷第33、39頁）；且告訴人於
      車禍當日經醫師診斷受有右肩挫扭傷之傷害，亦有活力得
      中山脊椎外科醫院診斷證明書在卷可佐（見警卷第17頁）
      ，足認告訴人於警詢及偵訊時所述其因上開車禍受有右肩
      挫扭傷等情，確屬有據，堪以採信。至被告雖辯稱告訴人
      當場說不需要救護車載送就醫，所以伊認為告訴人並沒有
      受傷云云，然觀諸上開談話紀錄表所載內容可知，告訴人
      於車禍現場已向到場處理之員警王德陽表示自己右手有受
      傷，但不需要員警協助就醫，而要自行就醫等情（見警卷
      第39頁），顯見被告所辯與事證不合；而證人即員警王德
      陽於原審審理時具結後亦為相同證述（見原審交易卷第84
      頁），並進一步證稱：當事人可以自行離開跟沒有受傷不
      同，有受傷也可以自行就醫，伊於本件談話紀錄表勾選告
      訴人「自行就醫」，應該是她認為自己傷勢沒有那麼嚴重
      ，不需要打119 來協助就醫，可以自行就醫等語（見原審
      交易卷第85頁），益證被告辯稱告訴人並未因本件車禍受
      傷云云，與事實不符，不足採信。
    ⒊至被告另辯稱：伊在左轉當時，係因行駛在對向車道之告
      訴人騎機車搶快闖紅燈撞上來，方會發生本件車禍云云，
      此雖有證人即被告之子李佳朕於原審審理為相同內容之證
      述（見原審交易卷第88頁），惟查：
      ⑴告訴人於警詢及偵訊時陳稱本件車禍發生當時，其騎乘
        機車沿中華四路由北往南方向之燈號為綠燈，其並沒有
        闖紅燈等語（見警卷第10、14、39頁，偵卷第50頁），
        顯與告訴人前開所辯不同，故被告上揭辯詞是否屬實，
        並非無疑。
      ⑵又被告及其子李佳朕雖陳稱是告訴人騎機車闖紅燈，方
        發生本件車禍。惟經原審勘驗本件車禍發生時中華四路
        由北往南方向與四維四路交岔路口之監視器錄影畫面，
        得見該監視器因拍攝角度較低的關係，並未攝錄到號誌
        燈，亦未攝錄到交岔路口內兩車發生碰撞之情形，而僅
        攝錄到中華四路由北往南，至四維四路交岔路口前之停
        止線附近範圍，然仍有攝錄到告訴人騎乘車牌號碼000-
        000 號普通重型機車在中華四路由北往南行駛越過停止
        線之畫面，且在告訴人騎車越過停止線後，尚有多部汽
        機車與告訴人同方向行駛越過停止線，共計有4 部機車
        及1 部汽車行駛通過等情，有勘驗筆錄在卷可憑（見原
        審交易卷第82、107 、109 頁）。故從告訴人騎乘機車
        行駛越過停止線後，後方尚有多部汽機車與告訴人同方
        向行駛越過停止線，且數量非少，共計有4 部機車及1
        部汽車陸續行駛通過之情形觀之，告訴人所述其騎機車
        通過交岔路口時，行車方向仍為綠燈等語，自與原審勘
        驗上開路口監視器所顯示之客觀事實較為相符。從而，
        被告與其子李佳朕上開陳述內容，即與事證不合，自難
        遽信。
      ⑶此外，經本院函詢本件車禍發生當時中華四路與四維四
        路交岔路口之紅綠燈號誌時相，高雄市○○○○○○○
        ○○○○○路○於○○○○○○○○號誌規劃全日為三
        色號誌運作；中華四路/ 四維四路於上開時段號誌總週
        期為120 秒三時相運作：①第1 時相為中華四路圓形綠
        燈對開63秒（含黃燈4 秒，全紅4 秒），②第2 時相為
        中華四路北往南圓形綠燈通行12秒（含黃燈4 秒，全紅
        5 秒），③第3 時相為四維四路圓形綠燈通行45秒（含
        黃燈4 秒，全紅5 秒）等情，有該局110 年8 月6 日高
        市交智運字第11041293900 號函在卷可參（見本院卷第
        149 、150 頁），足見在本件車禍發生前，被告雖在中
        華四路停等並伺機左轉進入四維四路，但當其行進方向
        （即中華四路南往北方向）之號誌轉換為紅燈而起駛左
        轉時，對向車道（即中華四路北往南方向）之號誌則仍
        為綠燈。亦即，當被告起駛左轉時，告訴人機車行進方
        向之號誌仍為綠燈，告訴人自未有搶快或擅闖紅燈之情
        至明。從而，被告前揭所辯顯非屬實，實難憑採。
    ⒋按汽車行駛至交岔路口，轉彎車應讓直行車先行，道路交
      通安全規則第102 條第1 項第7 款定有明文。是被告駕駛
      車輛沿高雄市苓雅區中華四路由南往北方向行駛，行經該
      路與四維四路之交岔口，欲左轉駛入四維四路向西行駛時
      ，依上開規定，應禮讓沿中華四路由北往南方向行駛之告
      訴人所騎乘機車先行通過。而當時天候晴、日間自然光線
      、柏油路面、路面乾燥、無缺陷、無障礙物、視距良好、
      行車管制號誌正常，有道路交通事故調查報告表可憑（見
      警卷第31頁），是被告行車當時並無任何不能注意之情形
      ，被告竟疏未注意禮讓直行車先行，貿然左轉，以致所駕
      車輛不慎撞擊告訴人所騎乘機車之前車頭，自屬有過失無
      訛。且告訴人因而受有右肩挫扭傷等傷害，業如前述，足
      見被告之過失行為與告訴人受傷結果間具有相當因果關係
      。
  ㈡綜上所陳，足認被告所辯，俱與事證不合，洵非足採。本件
    被告犯行，已臻明確，應依法論科。
二、論罪：
  ㈠核被告所為，係犯刑法第284 條前段之過失傷害罪。
  ㈡被告於肇事後仍停留於案發現場，並於有偵查犯罪權限之機
    關及公務員發覺其犯罪前，主動向負責處理之員警自承係其
    駕車發生前揭車禍，進而接受裁判等情，有自首情形紀錄表
    在卷可憑（見警卷第43頁），是被告此舉合於自首要件，且
    無不應或不宜據以減輕其刑之情事存在，爰依刑法第62條前
    段規定減輕其刑。
參、上訴論斷部分：
一、原審以被告罪證明確，因而適用刑法第284 條前段規定（原
    判決誤載為刑法第284 條第1 項前段，業經裁定更正），並
    審酌被告駕駛小客車行經交岔路口左轉，竟疏未注意禮讓直
    行車先行，而貿然左轉，所駕駛小客車右前車頭不慎撞擊告
    訴人所騎乘機車之前車頭，致告訴人受有右肩挫扭傷之傷害
    ，實有不該，綜合考量被告本件犯罪所生危險、過失情節、
    告訴人所受傷勢及被告之智識程度及家庭經濟狀況（詳警詢
    筆錄受詢問人欄所載，及被告於原審審理所供，詳原審交易
    卷第96頁）等一切具體情狀，量處拘役55日，並諭知以新臺
    幣1 千元折算1 日之易科罰金折算標準。
  ㈡本院經核原審已敘述其認定被告犯罪事實所憑之證據、理由
    ，且已審酌前開等情及刑法第57條所列各款一切情狀，為其
    量刑責任之基礎，其認事用法皆無違誤，量刑之宣告亦稱妥
    適，並無任何偏重不當或違法之處。被告上訴意旨猶執前詞
    否認犯罪，指摘原判決不當，並無理由，應予駁回。
據上論結，應依刑事訴訟法第368 條，判決如主文。
本案經檢察官朱華君提起公訴，檢察官洪英丰、王登榮到庭執行
職務。
中    華    民    國   110    年    11    月    23    日
                  刑事第七庭    審判長法  官  李璧君
                                      法  官  李東柏
                                      法  官  葉文博
以上正本證明與原本無異。
不得上訴。
中    華    民    國   110    年    11    月    23    日
                                      書記官  盧姝伶
附錄本判決論罪科刑法條：
中華民國刑法第284 條
因過失傷害人者，處1 年以下有期徒刑、拘役或10萬元以下罰金
；致重傷者，處3 年以下有期徒刑、拘役或30萬元以下罰金。